臺灣高等法院刑事判決
111年度交上易字第248號
上  訴  人  
即  被  告  陳信豪



            郭鴻志


上列上訴人即被告等因過失傷害案件，不服臺灣新竹地方法院11
1年度交易字第66號，中華民國111年6月30日第一審判決（起訴
案號：臺灣新竹地方檢察署110年度偵字第8754號），提起上訴
，本院判決如下：
    主  文
上訴駁回。
    事  實
一、陳信豪於民國109年11月30日晚間9時4分許，無照駕駛車牌
    號碼000-0000號自用小客車，沿新竹市香山區竹香南路往經
    國路方向行駛，行經竹香南路與福樹街交岔路口時，本應注
    意行經閃光紅燈號誌交岔路口，應減速接近，並先停止於交
    岔路口前，讓幹道車優先通行後認為安全，方得續行，而依
    當時情況，並無不能注意之情事，於接近上開路口時未停止
    在交岔路口貿然前行，適有郭鴻志駕駛車牌號碼000-0000號
    自用小客車沿新竹市香山區福樹街往樹下街方向行駛，行駛
    至該處，亦疏未注意行經閃光黃燈號誌交岔路口應減速接近
    ，逕穿越上開交岔路口，陳信豪所駕駛自用小客車之車頭擦
    撞郭鴻志所駛自用小客車右側後車身，致郭鴻志所駕車輛因
    而跨越雙黃線翻覆時，再與沿福樹街往延平路之對向車道由
    林嘉君所騎乘之車牌號碼000-000號普通重型機車發生擦撞
    ，致林嘉君受有第五腰椎及第一薦椎骨折脫位及椎間盤突出
    、多處腰椎左側橫凸骨折及第十二胸椎壓迫性骨折併脊椎管
    硬膜下血腫、左側骨盆骨折及左側第二、第三肋骨骨折等傷
    害；郭鴻志則受有頭部外傷併意識喪失、右肩及雙腿多處擦
    挫傷之傷害（陳信豪所涉過失傷害郭鴻志部分，業經原審不
    另為不受理之諭知）。嗣員警據報前往現場處理，陳信豪、
    郭鴻志在有偵查犯罪職權公務員知悉其等犯行前，主動向員
    警坦承肇事並接受裁判，始查悉上情。
二、案經郭鴻志、林嘉君訴由新竹市警察局第三分局報告臺灣新
    竹地方檢察署檢察官偵查起訴。　　
    理  由
壹、證據能力
一、按被告以外之人於審判外之陳述，雖不符刑事訴訟法第159
    條之1、159條之2、159條之3、159條之4等規定，而經當事
    人於審判程序同意作為證據，法院審酌該言詞陳述或書面陳
    述作成時之情況，認為適當者，亦得為證據。當事人、代理
    人或辯護人於法院調查證據時，知有第159條第1項不得為證
    據之情形，而未於言詞辯論終結前聲明異議者，視為有前項
    之同意，刑事訴訟法第159條之5定有明文。本案當事人就下
    述供述證據之證據能力，均同意作為證據使用，於言詞辯論
    終結前均未異議，而經本院審酌各該證據方法之作成時，並
    無其他不法之情狀，均適宜為本案之證據，依刑事訴訟法第
    159條之5之規定，有證據能力。
二、其餘資以認定本案犯罪事實之非供述證據，亦查無違反法定
    程序取得之情，依刑事訴訟法第158條之4規定反面解釋，洵
    具證據能力。
貳、實體方面
一、認定有罪之理由
　㈠上揭事實，業據被告2人於原審及本院審理時坦承不諱，核與
    告訴人林嘉君於警詢及偵查中指述大致相符（見110年度偵
    字第8754號偵查卷第7至8頁背面、第74至75頁），且有道路
    交通事故現場圖、道路交通事故調查報告表㈠、㈡及新竹市警
    察局舉發違反道路交通管理事件通知單影本、新竹市○○○道
    路○○○○○○○○○○○○○號查詢汽車駕駛人、事故照片、監視器影
    像擷取畫面、車號000-0000號行車紀錄器影像擷取畫面、新
    竹國泰綜合醫院診斷證明書及本院勘驗案發當時被告郭鴻志
    車輛（車牌號碼000-0000號）之行車紀錄器畫面之勘驗筆錄
    及截圖等件在卷可參（見前揭偵查卷第11至15、22至40、55
    至57、76頁、本院卷第144至145、153至160頁）。又告訴人
    因本件事故受有第五腰椎及第一薦椎骨折脫位及椎間盤突出
    ，減壓手術及内固定手術，術後多處腰椎左側橫凸骨折及第
    十二胸椎壓迫性骨折併脊椎管硬膜下血腫 、左側骨盆骨折
    、左側第二第三肋骨骨折等傷害，亦有新竹國泰綜合醫院診
    斷證明書附卷可參（見前揭偵查卷第39頁），告訴人所騎乘
    機車車損位置多位於機車左側車身一情，此亦有事故照片在
    卷可參（見前揭偵查卷第32頁背面至第36頁）。衡諸常情，
    倘非告訴人所騎乘機車遭被告郭鴻志所駕車輛擦撞，何以告
    訴人騎乘機車之車損位置及告訴人主要傷勢多在左側即靠近
    被告郭鴻志所駕車輛之該側，益見告訴人所騎乘機車確因被
    告郭鴻志所駕車輛跨越雙黃線翻覆時發生擦撞。足認被告2
    人上開任意性自白與事實相符，應可採信。
　㈡按汽車行駛至交岔路口，其行進、轉彎，應遵守燈光號誌，
    道路交通安全規則第102條第1項第1款即有明定。又特種閃
    光號誌各燈號顯示之意義如下：一、閃光黃燈表示「警告」
    ，車輛應減速接近，注意安全，小心通過。二、閃光紅燈表
    示「停車再開」，車輛應減速接近，先停止於交岔路口前，
    讓幹線道車優先通行後認為安全時，方得續行，道路交通標
    誌標線號誌設置規則第211條第1項定有明文。被告2人於事
    發當時天候晴、夜間有照明，柏油路面無缺陷，亦無障礙物
    ，視距良好，依其當時狀況，又無不能注意之情形，此有道
    路交通事故調查報告表㈠在卷可稽（見前揭偵查卷第12頁）
    ，足見被告2人應注意、能注意而竟疏未注意以致肇事，其
    等注意義務之違反與告訴人傷勢間復存有相當因果關係，被
    告2人之過失責任甚為明確。是被告2人之過失行為與告訴人
    傷害結果間，具有相當因果關係。
　㈢而本件經送交通部公路總局新竹區監理所竹苗區車輛行車事
    故鑑定會鑑定，該鑑定機關亦認：被告陳信豪駕駛自用小客
    車，行經閃光紅燈號誌路口，支線車疏未注意停讓幹道車先
    行。被告郭鴻志駕駛自小客車，行經閃光黃燈號誌路口，疏
    未注意減速接近，注意安全小心通過等語，有交通部公路總
    局新竹區監理所111年5月9日竹監鑑字第1110063115號函暨
    附件交通部公路總局新竹區監理所竹苗區車輛行車事故鑑定
    會竹苗區0000000案鑑定意見書附卷足按（原審卷第99至105
    頁），益證被告2人就本件車禍均有過失甚明。
　㈣綜上所述，本件事證明確，被告2人之犯行均堪認定，均應依
    法論科。　　　
二、論罪科刑
　㈠按汽車駕駛人，無駕駛執照駕車、酒醉駕車、吸食毒品或迷
    幻藥駕車、行駛人行道或行經行人穿越道不依規定讓行人優
    先通行，因而致人受傷或死亡，依法應負刑事責任者，加重
    其刑至二分之一，道路交通管理處罰條例第86條第1項定有
    明文，本件被告陳信豪於本案車禍發生時，確屬無照駕駛無
    訛。
　㈡核被告郭鴻志所為，係犯刑法第284條前段之過失傷害罪；被
    告陳信豪所為，則係犯道路交通管理處罰條例第86條第1項
    、刑法第284條前段之汽車駕駛人無駕駛執照駕車因而過失
    傷害罪，且應依道路交通管理處罰條例第86條第1項之規定
    ，加重其刑。
　㈢又被告2人於肇事後，於有偵查犯罪權限之公務員查知其等為
    肇事者前，主動向到現場處理交通事故之員警承認其等為車
    禍肇事者並接受裁判乙情，有道路交通事故肇事人自首情形
    紀錄表2紙在卷足參（見前揭偵查卷第19至20頁），參以被
    告2人事後並未逃避偵審之事實，為對於未發覺之犯罪自首
    而接受裁判，爰均依刑法第62條前段規定減輕其刑，就被告
    陳信豪部分，並依法先加後減之。
三、駁回上訴之理由
  ㈠原審以被告2人罪證明確，並審酌被告2人駕駛車輛參與道路 
    交通，本應小心謹慎，遵守交通規則以維自身及他人之安全
     ，被告陳信豪竟無照駕車上路，且行經閃光紅燈號誌路口
    ，未停止在交岔路口前讓幹道車優先通行，為本案事故之肇
    事主因，應負擔大部分肇責，被告郭鴻志則未依閃光黃燈號
    誌指示減速，未充分注意安全小心通過，亦有部分過失，而
    為肇事次因，復告訴人因本案傷勢嚴重，被告2人所為實無
    足取，本均應從重量刑。惟念及被告2人均坦承犯行，兼衡
    被告2人之生活狀況、智識程度、素行、過失程度有別等一
    切情狀，分別量處被告陳信豪有期徒刑6月，被告郭鴻志有
    期徒刑3月，並均諭知以新臺幣1,000元折算1日之易科罰金
    折算標準。原審認事用法，核無不合，量刑亦屬妥適。
　㈡被告陳信豪上訴意旨略以：原審量刑過重。伊並未逃逸且己
    自首，亦願與被害人和解，請移送調解，伊願努力使告訴人
    諒解及受償云云；被告郭鴻志上訴意旨略以：伊有時常關心
    告訴人之傷勢，惟告訴人於調解時提出高額賠償金，並請告
    訴代理人要求對伊從重量刑，伊難以信服云云。惟：
　⒈按量刑之輕重，係屬事實審法院得依職權自由裁量之事項，
    苟於量刑時，已依行為人之責任為基礎，並斟酌刑法第57條
    各款所列情狀，而未逾越法定範圍，又未濫用其職權，即不
    得遽指為違法。且如別無其他加重或減輕之原因，下級審量
    定之刑，亦無過重或失輕之不當情形，則上級審法院對下級
    審法院之職權行使，原則上應予尊重（最高法院106年度台
    上字第1538號、102年度台上字第2931號判決意旨參照）。
　⒉查本件被告陳信豪於本院準備程序時供稱：告訴人要求賠償
    之金額太高，無法調解，沒有賠償告訴人等語（見本院卷第
    72頁），被告郭鴻志於本院審理時亦供稱：目前沒有談成和
    解，仍在進行中等語(見本院卷第151頁)，是被告2人均未與
    告訴人達成和解，且本院認原審已就刑法第57條規定與科刑
    相關事項在適法範圍內加以裁量，並未逾越法定刑範圍或有
    顯然失當、濫用權限之情形，自不得認其量刑有何不當，是
    被告2人執前詞提起上訴，均難認有理由，應予駁回。　　
據上論斷，應依刑事訴訟法第368條，判決如主文。
本案經檢察官翁貫育提起公訴，檢察官曾文鐘到庭執行職務。
中　　華　　民　　國　　111 　年　　11　　月　　23　　日
                  刑事第十一庭  審判長法　官  張江澤
                                      法　官  梁志偉
                                      法　官  章曉文
以上正本證明與原本無異。
不得上訴。
                                      書記官  賴又瑄
中　　華　　民　　國　　111 　年　　11　　月　　23　　日
附錄本案論罪科刑法條
道路交通管理處罰條例第86條
汽車駕駛人，無駕駛執照駕車、酒醉駕車、吸食毒品或迷幻藥駕
車、行駛人行道或行經行人穿越道不依規定讓行人優先通行，因
而致人受傷或死亡，依法應負刑事責任者，加重其刑至二分之一
。
汽車駕駛人，在快車道依規定駕車行駛，因行人或慢車不依規定
，擅自進入快車道，而致人受傷或死亡，依法應負刑事責任者，
減輕其刑。　

中華民國刑法第284條
因過失傷害人者，處1年以下有期徒刑、拘役或10萬元以下罰金
；致重傷者，處3年以下有期徒刑、拘役或30萬元以下罰金。